【裁判字號】    99,聲,11
【裁判日期】    990210
【裁判案由】    提存異議
【裁判全文】
臺灣彰化地方法院民事裁定  99年度聲字第11號
異  議  人  辛○○
相  對  人  己○○
            庚○○
            戊○○○
            甲○○
            丙○○
            丁○○
            乙○○
上列聲請人對於中華民國99年1月19日本院提存所（99）取字第
51號函聲明異議，本院裁定如下：
    主  文
異議駁回。
    理  由
一、異議人異議意旨略以：
  (1)異議人於87年1月16日向鈞院聲請假扣押後提起本案訴訟，
    由鈞院以87年度家訴字第14號受理，雖判決異議人敗訴，惟
    經上訴於台灣高等法院台中分院96年度重家上更（二）字第
    1號判決，嗣後上開判決主文第二項諭知：「被上訴人戊○○○、乙○○、甲○○、丙○○、丁○○、庚○○、己○○
    於上訴人將所有名下台灣連興綿織股份有限公司股份一千一
    百零五股轉讓予伊等時，被上訴人庚○○應將附表二編號3.
    所示坐落彰化縣田尾鄉○○段921地號土地所有權全部移轉
    登記予上訴人，被上訴人己○○應將附表三編號3.所示坐落
    彰化縣田尾鄉○○段923地號土地所有權全部移轉登記予上
    訴人；且被上訴人庚○○應再給付上訴人新台幣壹佰伍拾參
    萬壹仟柒佰壹拾元及自96年6月13日起至清償日止按年息百
    分之五計算之利息，被上訴人己○○應再給付上訴人新台幣
    壹佰伍拾參萬壹仟柒佰壹拾元及自96年6月13日起至清償日
    止按年息百分之五計算之利息，被上訴人戊○○○、乙○○
    、甲○○、丙○○、丁○○應連帶給付上訴人新台幣壹佰伍
    拾參萬壹仟柒佰壹拾壹元及自96年6月13日起至清償日止按
    年息百分之五計算之利息。」，且揆諸其判決理由：「又按
    所謂選擇之債，係指於數宗給付中，得選定其一宗為給付標
    的之債。其數宗給付相互間，具有不同內容而有個別的特性
    ，為當事人所重視，故須經選定而後特定。與種類之債以給
    付同種類，同品質、同數量之物為標的者，有所不同（最高
    法院78年度台上字第899號裁判參照）。查被上訴人等購買
    系爭股票方式，係以前開不動產或現金等值給付，有系爭切
    結書可參，則不動產或現金給付間具有不同內容而有個別的
    特性，為當事人所重視，故須經選定而後特定，自屬選擇之
    債。是上訴人抗辯系爭切結書購買系爭股票方式，以前開不
    動產或現金等值給付，並非選擇之債云云，顯有誤會。又按
    於數宗給付中得選定其一者，其選擇權屬於債務人。又債務
    人有選擇權者，應向他方當事人以意思表示為之。民法第
    208條、第209條分別定有明文。查被上訴人等業已向上訴人
    行使選擇權，選擇將庚○○所有附表二編號3.所示坐落彰化
    縣田尾鄉○○段921地號土地所有權全部，及被上訴人己○○所有附表三編號3.所示坐落同段923地號土地所有權全部
    ，抵付購買系爭股票之價金，不足價金則由被上訴人庚○○
    、己○○再各負擔三分之一，被上訴人戊○○○等五人連帶
    負擔三分之一等情，有被上訴人等準備書狀可參（見本審卷
    二第58至70頁；第74、75頁）。又查連興公司之股價應為每
    股22,529元，1105股價合計24,894,545元，而坐落彰化縣田
    尾鄉○○段921、923地號土地，其價值各921為10,147,211
    、923地號10,152,203元，業如前述。則以上開92 1、923地
    號土地抵付系爭股價，尚不足價金4,595,131元（計算式：
    24,894,545-10,147,211-10,152,203=4,595,131）。又該不
    足價金4,595,131元，被上訴人選擇由被上訴人庚○○、己○○再各負擔三分之一即各負擔1,531,710元，被上訴人戊○○○等五人連帶負擔三分之一即連帶負擔1,531, 711元。
    綜上，被上訴人戊○○○等五人及庚○○、己○○以坐落彰
    化縣田尾鄉○○段921、923地號土地抵付系爭股票價金，不
    足之價金，並由被上訴人庚○○、己○○再各給付1,531,71
    0元，被上訴人戊○○○等五人連帶給付1,531,711元。」，
    此足見上開判決業已肯認異議人之股份價值達24,894,545元
    ，而此金額遠超過當初假扣押保全之1,000萬元，且該判決
    亦經嗣後最高法院以97年台上字第668號民事判決予以維持
    而告確定，從而，本件當已符合提存法第18條第1項第5款所
    定之要件，且未貫徹便民立法精神，保全程序之本案應從寬
    解釋，故鈞院實不能僅執該判決第2項所示債務人等應給付
    異議人之現金總額未達1,000萬元為由，而將債務人同時應
    給付土地之「價值」高達20,299,414元置之不論，逕認本件
    保全請求之本案訴訟非全部勝訴確定。
  (2)退步言之，倘鈞院認本件未具備取回要件之理由，係因前揭
    台中高分院96年度重家上更（二）字第1號民事判決主文第2
    項為須同時履行對待給付之判決，鈞院之處分仍於法不合，
    蓋按當事人一方援用民法第264條之同時履行抗辯權時，僅
    有暫時拒絕給付之性質，而非否認他方當事人之請求權。故
    法院因被告行使此項抗辯權，而命原告為對待給付之判決，
    性質上僅限制原告請求權所附加之條件，而非為原告全部或
    一部敗訴之判決。是故假扣押債權人提供擔保後，就其保全
    之請求經獲得勝訴判決確定者，雖其判決附有同時對待給付
    之裁判，就原告訴請判決之訴訟標的而言，仍不失為全部勝
    訴之判決，且依據最高法院69年台上字第2019號判決，原告
    未為給付前，不得就被告應為之給付聲請強制執行，即對被
    告而言，原告之取回供擔保之提存物，不致使被告發生損害
    ，自得據以依提存法第18條第1項第5款之規定，聲請該管法
    院提存所返還提存物，況異議人早已履行對待給付完畢，此
    亦有鈞院北斗簡易庭98年度斗簡字第237號和解筆錄為憑，
    綜上，本件取回應符合上開條文之規定，詎鈞院提存所不察
    ，逕予駁回，應有違誤，請准予變更原處分，准許異議人取
    回等語。
二、經查，本院提存所87年度存字第101號提存事件，聲請人依
    本院87年度裁全字第83號「債權人（即聲請人）以新台幣參
    佰參拾肆萬元或等值之台中區中小企業銀行儲蓄部員林分行
    可轉讓定期存單，為債務人供擔保後，得對於債務人之財產
    ，在新台幣壹仟萬元之範圍內，予以假扣押。」之裁定，辦
    理假扣押提存在案。嗣兩間本案訴訟業經台灣高等法院台中
    分院96年度重家上更（二）字第1號判決「被上訴人戊○○○、乙○○、甲○○、丙○○、丁○○、庚○○、己○○於
    上訴人將所有名下台灣連興綿織股份有限公司股份一千一百
    零五股轉讓予伊等時，被上訴人庚○○應將附表二編號3.所
    示坐落彰化縣田尾鄉○○段921地號土地所有權全部移轉登
    記予上訴人，被上訴人己○○應將附表三編號3.所示坐落彰
    化縣田尾鄉○○段923地號土地所有權全部移轉登記予上訴
    人；且被上訴人庚○○應再給付上訴人新台幣壹佰伍拾參萬
    壹仟柒佰壹拾元及自96年6月13日起至清償日止按年息百分
    之五計算之利息，被上訴人己○○應再給付上訴人新台幣壹
    佰伍拾參萬壹仟柒佰壹拾元及自96年6月13日起至清償日止
    按年息百分之五計算之利息，被上訴人戊○○○、乙○○、
    甲○○、丙○○、丁○○應連帶給付上訴人新台幣壹佰伍拾
    參萬壹仟柒佰壹拾壹元及自96年6月13日起至清償日止按年
    息百分之五計算之利息。」確定，此經本院調閱本院提存所
    87年度存字第101號提存卷、99年度取字第51號取回提存卷
    查明無訛。而按所謂「本案訴訟已獲全部勝訴判決」，係指
    假扣押標的所保全之債權全部獲得勝訴而言。本院提存所經
    形式審查，查知本件假扣押標的所保全之債權係新台幣1仟
    萬，而聲請人所獲得勝訴判決，僅新台幣4,595,131元，而
    認聲請人本案訴訟並未獲全部勝訴判決，依法並無不當。異
    議人仍執前詞異議，為無理由，應予駁回。
三、依提存法第25條、非訟事件法第21條、民事訴訟法第78條，
    裁定如主文。
中    華    民    國    99    年    2     月    10    日
                  民事第二庭    法  官  施錫揮
以上正本證明與原本無異。
如對本裁定抗告須於裁定送達後10日內向本院提出抗告狀，並應
繳納抗告費新台幣1000元。
中    華    民    國    99    年    2     月    10    日
                                書記官  蕭秀吉

司法院資訊處製作；財團法人民間司法改革基金會備份。
